臺灣板橋地方法院刑事判決　　　　　　 96年度交訴字第184號
公　訴　人　臺灣板橋地方法院檢察署檢察官
被　　　告　甲○○
上列被告因業務過失致死案件，經檢察官提起公訴（96年度偵字
第19 547號），本院合議庭以裁定進行簡式審判程序，判決如下
：
    主  文
甲○○從事業務之人，因業務上之過失致人於死，處有期徒刑捌
月；減為有期徒刑肆月，如易科罰金，以新臺幣壹仟元折算壹日
。
    事  實
一、甲○○係以擺設攤位販售蔬果營生，平日均於清晨時駕駛其
    所有之車牌號碼7W-9921 號自用小貨車前往市場批入蔬果，
    再駕駛該自用小貨車將批入之蔬果載返其位於臺北縣泰山鄉
    ○○路5 巷10號1 樓住處前之路邊攤位擺售，為從事駕駛業
    務之人。民國96年3 月28日清晨，甲○○駕駛上開自用小貨
    車，自臺北市○○路533 號「第一果菜批發市場」載運批入
    之蔬果欲返回上址住處，其於同日清晨6 時40分許，沿臺北
    縣泰山鄉○○路○ 段由北往南方向行駛於外側快車道內（該
    路段為同向3 車道之道路），行經中山路2 段322 之1 號前
    時，本應注意汽車行駛時，駕駛人應注意兩車併行之間隔，
    並隨時採取必要之安全措施，且汽車在同向2 車道以上道路
    行駛時，不得跨越兩條車道行駛，變換車道時，應讓直行車
    先行，並注意安全距離，而依當時客觀環境，天候晴，光線
    為日間自然光線，快車道路面乾燥無缺陷（慢車道處路面不
    平坦），道路無障礙物，且視距良好，依其智識、能力亦無
    不能注意之情事，竟疏未注意與右後側車輛之併行間隔，即
    貿然右偏行駛而變換至慢車道，並跨越快、慢車道行駛；適
    有歐珊如騎乘車牌號碼CUV-019 號重型機車，同向直行於甲
    ○○上開自用小貨車右後側之慢車道內，見甲○○突然右偏
    變換車道而來，為避免與甲○○之小貨車發生擦撞，乃猛力
    緊急煞車，惟因受左側甲○○小貨車之壓迫，復因該路段慢
    車道路面不平坦，致重心不穩，機車向左傾倒，歐珊如因而
    人車倒地，其右顱、頸部等部位遭甲○○上開自用小貨車右
    輪輾壓，兩側額、顳骨折，而當場造成神經性休克死亡。甲
    ○○肇事後，於其犯罪未經有偵查犯罪職權之公務員發覺前
    ，即主動撥打電話報警處理，並於事故現場等候，於警員到
    場處理時，當場向警員自首坦承肇事而接受裁判。
二、案經歐珊如之父乙○○訴由臺灣板橋地方法院檢察署檢察官
    偵查起訴。
    理  由
一、上揭事實，業據被告甲○○於本院審理時坦白承認，核與告
    訴人乙○○於警詢及檢察官訊問時指訴之情節、證人即事發
    時亦騎乘機車行經該地點而目睹事發經過之駕駛人張天民於
    警詢及檢察官訊問時證述之情節、證人即事發後據報前往現
    場處理之警員陳孟羽於檢察官訊問時證述之情節相符，並有
    車籍作業系統查詢認可資料1 紙、道路交通事故現場圖、道
    路交通事故調查報告表(一)、(二)、事故現場及車損照片計53幀
    、事發地點附近監視器錄影翻拍照片3 幀、臺灣省臺北縣區
    車輛行車事故鑑定委員會96年6 月26日北縣鑑字第09651804
    91號函附之鑑定意見書（鑑定結果認被告駕駛自用小貨車，
    變換車道駛入慢車道，未注意讓直行車先行，為肇事主因；
    該事故發生地點慢車道路面不平坦，為事故發生之次因；被
    害人歐珊如騎乘重型機車，無肇事因素）1 份等在卷可稽；
    而被害人確因本件車禍事故，右顱、頸部等部位遭被告上開
    自用小貨車右輪輾壓，兩側額、顳骨折，而當場造成神經性
    休克死亡，此亦經臺灣板橋地方法院檢察署檢察官督同法醫
    師相驗屬實，製有勘驗筆錄1 份、相驗屍體證明書1 紙、檢
    驗報告書1 份等在卷可憑。按汽車行駛時，駕駛人應注意兩
    車併行之間隔，並隨時採取必要之安全措施，且汽車在同向
    2 車道以上道路行駛時，不得跨越兩條車道行駛，變換車道
    時，應讓直行車先行，並注意安全距離，道路交通安全規則
    第94條第3 項、第98條第1 項第5 款、第6 款分別定有明文
    ；被告駕駛自用小貨車行經本件事故發生地點，依上開規定
    本負有注意之義務，而依當依當時客觀環境，天候晴，光線
    為日間自然光線，快車道路面乾燥無缺陷，道路無障礙物，
    且視距良好，依其智識、能力亦無不能注意之情事，竟疏未
    注意與右後側車輛之併行間隔，即貿然右偏行駛而變換至慢
    車道，並跨越快、慢車道行駛，應有過失；又被告因前述過
    失行為，致騎乘重型機車同向直行於被告上開自用小貨車右
    後側慢車道內之被害人因見被告突然右偏變換車道而來，為
    避免與被告小貨車發生擦撞，乃猛力緊急煞車，惟因重心不
    穩，機車向左傾倒，被害人因而人車倒地，其右顱、頸部等
    部位遭被告上開自用小貨車右輪輾壓，兩側額、顳骨折，而
    當場造成神經性休克死亡，被告之過失行為與被害人之死亡
    結果間，自有相當因果關係。至被害人於緊急煞車時，除因
    受左側被告自用小貨車之壓迫外，另係因該路段慢車道路面
    不平坦，以致被害人重心不穩，人車倒地而遭被告所駕駛自
    用小貨車輾斃，亦即本件車禍事故之發生，除被告之過失行
    為外，另尚有該處慢車道路面不平坦之因素，惟此僅為本院
    量定被告刑度時所應予斟酌之情狀，尚無解於本件被告過失
    責任之成立及因果關係之認定，併予敘明。綜上所述，本件
    事證明確，被告因業務過失致人於死之犯行，堪以認定。
二、核被告所為，係犯刑法第276 條第2 項之業務過失致人於死
    罪。被告於肇事後，於其犯罪未經有偵查犯罪職權之公務員
    發覺前，即主動撥打電話報警處理，並於事故現場等候，於
    警員到場處理時，當場向警員自首坦承肇事而接受裁判，此
    有臺北縣政府警察局新莊分局道路交通事故肇事人自首情形
    紀錄表1 紙附卷可按，依刑法第62條前段規定，減輕其刑。
    爰審酌被告之過失程度非輕、其因過失行為致被害人殞命，
    對於告訴人乙○○及其他被害人家屬所造成之之打擊甚巨，
    而本件車禍事故之發生，除被告之過失行為外，另有慢車道
    路面不平坦之因素，及被告犯後坦承犯行，態度尚稱良好，
    惟迄未能與告訴人達成和解等一切情狀，量處如主文所示之
    刑，以資懲儆。又被告犯罪後，中華民國九十六年罪犯減刑
    條例業經總統於96年7 月4 日公布，並自同年月16日起生效
    施行，核本件被告之犯罪時間，係在96年4 月24日以前，合
    於該條例所列之減刑要件，爰依該條例第2 條第1 項第3 款
    規定，減其宣告刑二分之一，併諭知易科罰金之折算標準。
據上論斷，應依刑事訴訟法第273 條之1 第1 項、第299 條第1
項前段，刑法第276 條第2 項、第62條前段、第41條第1 項前段
，中華民國九十六年罪犯減刑條例第2 條第1 項第3 款、第7 條
、第9 條，刑法施行法第1 條之1 第1 項、第2 項前段，判決如
主文。
本案經檢察官黃佳權到庭執行職務
中　　華　　民　　國　　96　　年　　12  　月　　31　　日
                  交通法庭    法　官  劉景宜
以上正本證明與原本無異
如不服本判決應於送達後10日內向本院提出上訴狀
                              書記官　謝秀青
中　　華　　民　　國　　97　　年　　1 　　月　　4 　　日
附錄本案論罪科刑法條全文：
刑法第276條 第2 項
刑法第276條
因過失致人於死者，處2年以下有期徒刑、拘役或2千元以下罰金
。
從事業務之人，因業務上之過失犯前項之罪者，處5年以下有期
徒刑或拘役，得併科3千元以下罰金。
